【裁判字號】    95,台上,3803
【裁判日期】    950713
【裁判案由】    違反毒品危害防制條例
【裁判全文】
最高法院刑事判決            九十五年度台上字第三八０三號
    上  訴  人  甲○○
                        樓（另案在台灣雲林監獄執行中）
                乙○○
                        152.
                丙○○
                        50號.
上列上訴人等因違反毒品危害防制條例案件，不服台灣高等法院
中華民國九十五年四月十八日第二審判決（九十四年度上訴字第
二七四五號，起訴案號：台灣桃園地方法院檢察署九十三年度偵
字第三六八八、三六八九、三六九三、八四五九號），提起上訴
，本院判決如下：
    主  文
上訴駁回。
    理  由
按刑事訴訟法第三百七十七條規定：上訴於第三審法院，非以判
決違背法令為理由，不得為之。是提起第三審上訴，應以原判決
違背法令為理由，係屬法定要件。且必須依據卷內資料為具體之
指摘，並足據以辨認原判決已具備違背法令之形式，始屬相當。
本件原判決認定上訴人甲○○曾因違反毒品危害防制條例案件，
經法院判處有期徒刑六月確定，於民國九十二年二月十二日執行
完畢，仍不知悔改，復與上訴人乙○○、丙○○均明知第一級毒
品海洛因，不得非法持有及販賣，竟單獨或共同基於販賣以營利
之概括犯意，先後為下列販賣海洛因之犯罪行為；(一)、甲○○單
獨自九十二年十二月間起至九十三年二月間止，以每一小包新台
幣（下同）一千元之代價，販售予丙○○二次；另於九十三年二
月間，以每一小包一千元之代價，販售予黃詩倍二次。(二)、甲○
○與乙○○二人，於九十三年十二月間共同販售予曾裕慶二次，
每小包一千元；另於九十三年二月間共同販售予黃詩倍一小包一
千元。(三)、甲○○與丙○○共同於九十三年二月間販售予黃詩倍
每一小包一千元共二次。(四)、甲○○與林文達二人於九十三年二
月二十四日共同販售予黃詩倍一次一小包一千元（同時共同販售
第二級毒品安非他命一小包一千元）。(五)、甲○○、乙○○、林
文達於九十三年三月一日晚間共同販售予黃詩倍一包二千元時，
為警當場查獲而未遂。甲○○再基於販賣第二級毒品安非他命之
概括犯意，於九十二年十二月至九十三年二月間內某日，以一小
包一千元之代價，販售予丙○○一次，另於九十三年二月間以一
小包一千元之代價，販售予黃詩倍一次，並於同年二月二十四日
，與林文達共同以一小包一千元之代價販售予黃詩倍一次（即前
述與販售海洛因之同時）等事實。因而維持第一審依先連續、後
競合之理論，論處甲○○、乙○○、丙○○共同連續販賣第一級
毒品（甲○○累犯）各罪刑之判決，駁回上訴人等在第二審之上
訴，已詳敘其所憑之證據及認定之理由。而以甲○○在第一審否
認犯行，辯稱：桃園市○○路三四七號六樓套房係林文華承租，
九十三年三月一日警察查獲當天只是向林文華借鑰匙去睡覺，查
獲的海洛因、安非他命是與乙○○、丙○○、林文達向綽號「偉
偉」的林聰偉購買的，買回來的毒品是供自己施用，並不是要用
來販賣的，黃詩倍是乾妹妹小愛介紹給我認識的，黃詩倍所說購
買海洛因、安非他命所交付給伊的三千元，其實是黃詩倍向伊購
買手機的錢，並不是買毒品的錢，扣案的電子磅秤、分裝杓、行
動電話都是伊的，筆記本、分裝袋、研磨器是林文華的云云。丙
○○辯稱其只是純粹幫助甲○○拿毒品下樓而已等語。及乙○○
、丙○○之辯護人辯護意旨以：乙○○、丙○○僅協助甲○○交
付第一級毒品予購毒之人，並無意圖營利，且交易價金、數量、
成分、品質之決定均未參與，僅構成幫助販賣第一級毒品罪云云
。如何均不可採，亦詳加指駁說明。從形式上觀察，尚無違背法
令之情形存在。甲○○上訴意旨略稱：原判決量處上訴人有期徒
刑十四年，而其他共同被告乙○○量處有期徒刑七年六月，丙○
○量處有期徒刑七年四月，上訴人所犯較之前二者刑期長達近一
倍以觀，確屬量刑不當，亦屬不適用法則或適用不當之違法。又
上訴人販出之價格與所購入之價格相同，認知上係轉讓而非販賣
，原審誤會而量處重刑，有欠妥適性。乙○○上訴意旨略稱：上
訴人雖承認代為交付海洛因予曾裕慶等人，然海洛因實為甲○○
所有，上訴人之所以代為交付毒品，乃基於與甲○○為同居男女
朋友關係，認理所當然給予協助，至於交易之價金、數量、成分
、品質之決定，均不知情，也未參與，更無營利之意圖，原判決
僅援用不利於上訴人之證據而為上訴人不利之認定，於法有違及
不備理由等語。丙○○上訴意旨略稱：原判決既認定甲○○有販
賣毒品予上訴人，又認定上訴人共同販賣毒品，非無矛盾，且上
訴人若為出賣人，何能又為買受人；而對於上訴人所述「有與甲
○○共同販賣海洛因給黃詩倍，總共拿過二次海洛因給黃詩倍，
一次都是一千元……」等語，究係有意圖營利之犯意聯絡及行為
分擔，或純係幫助甲○○拿毒品下樓而已，原審未予究明。再甲
○○以何價格販入毒品，影響法規之適用，原判決未予記載，均
有理由不備云云。惟按證據之取捨、事實之認定，以及量刑之輕
重，均屬事實審法院得依職權自由裁量之事項，原判決對於甲○
○之量刑，雖與其他共犯之刑期不同，但已斟酌刑法第五十七條
各款所列情狀而未逾越法定刑度，並無量刑不當或適用法則不當
等情形。又原判決對於認定甲○○販賣毒品具有營利之意圖及事
實，亦說明其理由甚詳，難謂有欠妥適性。再刑法上之幫助犯，
係指以幫助之意思，對於正犯資以助力，而未參與實施犯罪之行
為者而言，如就構成犯罪事實之一部，已參與實施，即屬共同正
犯。依原判決事實所載，購買毒品者曾裕慶、黃詩倍等人撥打電
話向甲○○洽購海洛因毒品時，乙○○不但有接聽電話，並依約
代甲○○將毒品交付購買者之情，而丙○○亦有於黃詩倍向甲○
○聯絡購買海洛因後，由其交付黃詩倍所購買之海洛因二次之事
實，此等行為均屬販賣毒品構成要件之一部行為，應論以販賣第
一級毒品之共同正犯，非僅止於幫助甲○○販賣毒品而已，原判
決已詳敘其理由，尚無理由不備之情形。至於原判決認定丙○○
曾向甲○○洽購海洛因，嗣後有與甲○○共同販賣海洛因之事實
，衡諸一般情形，並非無可能，難謂認定事實有所矛盾。又原判
決雖未記載甲○○販入毒品之價格，但已說明依論理法則及社會
通常經驗，堪認上訴人等共同販賣毒品有利可圖之理由綦詳，自
無理由不備之可言。從而上訴人等上訴意旨無非對於原審得自由
裁量之職權行使，及原判決已明白論斷之事項，任憑己見漫指違
法及重為事實上之爭執，均不足據以辨認原判決已具備違背法令
之形式，應認其等上訴皆屬違背法律上之程式，予以駁回。
據上論結，應依刑事訴訟法第三百九十五條前段，判決如主文。
中    華    民    國  九十五  年    七    月   十三   日
                      最高法院刑事第五庭
                          審判長法官  莊  登  照
                                法官  洪  明  輝
                                法官  黃  一  鑫
                                法官  林  秀  夫
                                法官  徐  昌  錦
      本件正本證明與原本無異
                                      書  記  官
中    華    民    國  九十五  年    七    月   十七   日
                                                      Ｌ


司法院資訊處製作；財團法人民間司法改革基金會備份。
